【裁判字號】    89,台上,6207
【裁判日期】    891019
【裁判案由】    煙毒
【裁判全文】
最高法院刑事判決                              八十九年度台上字第六二○七號
    上  訴  人  甲○○
                乙○○
右上訴人等因煙毒案件，乙○○不服台灣高等法院高雄分院中華民國八十九年七月十
三日第二審更審判決（八十九年度重上更(三)字第二六號，起訴案號：台灣屏東地方法
院檢察署八十六年度偵字第六○七○號），提起上訴，甲○○部分依職權逕送本院審
判，視為被告已提起上訴，本院判決如左：
    主  文
原判決關於甲○○、乙○○部分撤銷，發回台灣高等法院高雄分院。
    理  由
本件原判決撤銷第一審關於上訴人甲○○、乙○○部分科刑判決，改判論甲○○、乙
○○共同販賣毒品未遂，甲○○處死刑，褫奪公權終身；乙○○，累犯，處無期徒刑
，褫奪公權終身，固非無見。
惟查：(一)科刑之判決書，其事實之記載，與理由之說明，必須互相一致，方為適法。
原判決於事實欄內記載「……合計毛重約四十八公斤二百二十一公克（經送驗，純質
淨重為二十九公斤六百三十一點七九公克，詳如附表）」，於理由一（十三）內說明
「……其等意圖販賣之海洛因毛重高達四十八公斤多……。至扣案如附表一所示之海
洛因，應依肅清煙毒條例第十二條前段規定宣告沒收並銷燬之」。但如原判決附表一
所載海洛因淨重共僅四十三公斤七百二十一點五八公克（含包裝重共四十四公斤二百
六十五點五五公克），似與上開事實及理由欄內所載重量不相符合。又原判決於事實
欄內載明「……並由甲○○與『鄧三』議妥，以每公斤新台幣（下同）八十萬元之價
格，將該批已走私入境之巨量海洛因交由甲○○在台灣販賣」，似認定已走私進口之
海洛因，係由甲○○與「鄧三」議妥每公斤八十萬元，由甲○○在台販賣。而於理由
一（十）內論謂「……上訴人甲○○自『阿洋』間協議，由甲○○以每公斤八十萬元
之價格取得支配權」，則認定該每公斤八十萬元之價格係由甲○○與「阿洋」議妥。
其事實之記載與理由之說明，不相一致，要難謂為適法。(二)犯肅清煙毒條例第五條、
第七條、第八條之罪者，其供犯罪所用或因犯罪所得之財物，均沒收之，同條例第十
三條第一項定有明文。原判決於理由一（十三）內謂「……扣案盛裝海洛因之塑膠水
桶六個、塑膠袋一個、垃圾袋一個、保麗龍盒一個，為上訴人甲○○、……共同販賣
毒品盛裝海洛因所用之物」，自應依上開條文宣告沒收。乃原判決竟依肅清煙毒條例
第十九條第一項宣告沒收，並於據上論結欄內引用上開條文，自有適用法則不當之違
誤。(三)本件被查獲之毒品海洛因雖毛重高達四十餘公斤，純質淨重二十九公斤六百三
十一點七九公克，但甲○○等尚未賣出即被查獲，對於國民身心健康之損害，實際尚
未發生。且甲○○並無前科紀錄，有台灣高等法院被告全國前案紀錄表附卷可憑，僅
因一時貪利，而罹重典，原判決不依未遂犯規定減輕其刑，徵之衡平法則，尚非無研
求之餘地。甲○○、乙○○上訴意旨各指摘原判決此部分不當，非無理由，應認原判
決關於甲○○、乙○○部分仍有發回更審之原因。
據上論結，應依刑事訴訟法第三百九十七條、第四百零一條，判決如主文。
中      華      民      國    八十九    年      十      月     十九     日
                              最高法院刑事第三庭
                                  審判長法官  陳  錫  奎
                                        法官  洪  清  江
                                        法官  吳  昆  仁
                                        法官  李  伯  道
                                        法官  陳  世  雄
      右正本證明與原本無異
                                              書  記  官
中      華      民      國    八十九    年      十      月    二十五    日


司法院資訊處製作；財團法人民間司法改革基金會備份。
